【裁判字號】    89,訴,801
【裁判日期】    890725
【裁判案由】    公共危險
【裁判全文】
臺灣板橋地方法院刑事判決                          八十九年度訴字第八一號
    公  訴  人  臺灣板橋地方法院檢察署檢察官
    被      告  乙○○
    指定辯護人  本院公設辯護人甲○○
右列被告因公共危險案件，經檢察官提起公訴（八十九年度偵字第四六０七號），本
院判決如左：
    主  文
乙○○放火燒燬現供人使用之住宅，未遂，處有期徒刑壹年拾月，緩刑年。
    事  實
一、乙○○住於台北縣土城市○○路○段二０三巷二號四樓，因不滿該社區之管理委
    員會遲遲未處理其所反應之事項，一時氣憤，於民國八十九年二月二十五日凌晨
    一時許，在上址二樓樓梯間，以其所有之報紙、火柴盒，及在樓梯間找到之紙盒
    堆置在電梯口，並基於放火燒燬現供人使用之住宅之故意，以火柴點燃報紙、紙
    盒使其燃燒，致電梯門及樓梯間所置放之腳踏車均起火燃燒之際，幸為鄰居邱紹
    煜發覺有異前往制止，並大聲呼救經鄰居持滅火器將火勢撲滅，方使該住宅未遭
    火焚燬而未遂。
二、案經台北縣警察局土城分局報請台灣板橋地方法院檢察署檢察官偵查起訴。
    理  由
一、訊據被告乙○○坦承於右揭時、地用以火柴點燃報紙、紙盒起火之事實，惟否認
    有何放火燒燬住宅之故意，辯稱伊不是故意要燒，只是賭氣，要將電梯門弄黑而
    已云云。然查：右揭事實，業據被告於警訊及偵查中坦承不諱，核與證人邱紹煜
    於警偵訊時之證述情節相符，並有現場照片四幀在卷足資佐證。而被告在前揭住
    宅之二樓樓梯間，以火柴點燃報紙、紙盒起火，且火勢延燒至電梯門及樓梯間之
    腳踏車，則被告對於其於樓梯間點火必釀成災害，應有所認識，是被告於點火時
    有預見前揭住宅燃燒之發生，且其發生亦不違背其本意，其應有放火燒燬現供人
    使用之住宅之間接故意。被告前開辯稱顯係事後避就之詞，不足採信。本件事證
    明確，被告犯行堪以認定。
二、按刑法第一百七十三條第一項所謂放火燒燬現供人使用之住宅，必須房屋構成之
    重要部分已燒燬，如僅房屋內之傢俱、物件燒燬，房屋本身尚未達喪失其效用之
    程度，即不能依該條項論罪；又刑法第一百七十三條第一項放火燒燬現有人使用
    之住宅罪，其直接被害法益，為一般社會之公共安全，雖同時侵害私人之財產法
    益，但仍以保護社會公安法益為重，況放火行為原含有毀損性質，而放火燒燬現
    供人使用之住宅罪，自係指供人居住房屋之整體而言，應包括墻垣及該住宅內所
    有設備、傢俱、日常生活上之一切用品。故一個放火行為，若同時燒燬住宅與該
    住宅內所有其他物品，無論該其他物品為他人或自己所有，與同時燒燬數犯罪客
    體者之情形不同，均不另成立刑法第一百七十五條第一項或第二項放火燒燬住宅
    以外他人或自己所有物罪。有最高法院七十九年度台上字第二六五六號判決及七
    十九年度台上字第一四七一號判例足資參照。查被告放火之結果，僅該住宅二樓
    樓梯間之電梯門及腳踏車焚燬，於該住宅本身尚未達喪失其效用之程度，核其所
    為，係犯刑法第一百七十三條第三項、第一項之放火燒燬現供人使用之住宅未遂
    罪。被告已著手於放火行為之實行，因鄰居及時發現撲滅火勢而不遂，應依刑法
    第二十六條前段未遂犯之規定，按既遂犯之刑度減輕其刑。公訴人認係犯刑法第
    一百七十三條第一項之放火燒燬現供人使用之住宅既遂罪，尚有未洽，應予變更
    。又查被告年事已高，因不滿該社區管理委員會遲遲未處理其所反應之事項，一
    時失慮而罹重典，其所燒燬為電梯門及腳踏車，所生損害尚非重大，情輕法重，
    犯罪之情狀尚非不可憫恕，本院認依未遂犯減輕其刑後科以法定最低度刑猶嫌過
    重，爰再依刑法第五十九條規定，遞減輕其刑。爰審酌被告犯罪之動機、目的、
    手段、智識程度、實際所燒燬之物僅電梯門及腳踏車，亦已被害人之住宅管理委
    員會達成和解，並賠償損失，而該管理委員會亦表示不予追究，有和解書及聲請
    狀在卷可憑，及犯罪後之態度等一切情狀，量處如主文所示之刑。末查，被告前
    未曾受有期徒刑以上刑之宣告，有台灣高等法院檢察署刑案紀錄簡覆表在卷可稽
    ，因一時失慮，偶罹刑典，事後已與被害人之住宅管理委員會達成和解，並賠償
    損失，且深具悔意，經此刑之宣告後，應知警惕而無再犯之虞，本院因認暫不執
    行其刑為當，並予以宣告緩刑三年，以啟自新。
據上論斷，應依刑事訴訟法第二百九十九條第一項前段、第三百條，刑法第一百七十
三條第三項、第一項、第二十六條前段、第五十九條、第七十四條第一款，判決如主
文。
本案經檢察官程秀蘭到庭執行職務。
中      華      民      國      八十九      年    七    月    二十五    日
                                  臺灣板橋地方法院刑事第三庭
                                          法  官  李  幼  妃
右正本證明與原本無異。
如不服本判決，應於判決送達後十日內，向本院提出上訴狀。
                                          書記官  強  梅  芳
中      華      民      國    八十九      年    七    月    二十七    日
附錄本案論罪科刑法條全文
刑法第一百七十三條第一項、第三項
放火燒燬現供人使用之住宅或現有人所在之建築物、礦坑、火車、電車或其他供水、
陸、空公眾運輸之舟、車、航空機者，處無期徒刑或七年以上有期徒刑。
失火燒燬前項之物者，處一年以下有期徒刑、拘役或五百元以下罰金。
第一項之未遂犯，罰之。
預備犯第一項之罪者，處以一年以下有期徒刑、拘役或三百元以下罰金。


司法院資訊處製作；財團法人民間司法改革基金會備份。
